【裁判字號】    98,訴,120
【裁判日期】    980707
【裁判案由】    清償借款
【裁判全文】
臺灣苗栗地方法院民事判決               98年度訴字第120號
  原      告  乙○○
                          78.
  被      告  琦芯科技股份有限公司
                          號1.
  法定代理人  甲○○
                          11.
                          號1.
上列當事人間請求清償借款事件，經本院於民國98年6 月23日言
詞辯論終結，判決如下：
    主  文
原告之訴駁回。
訴訟費用由原告負擔。
    事實及理由
一、原告主張：原告原本為被告公司之董事長，因公司需要，於
    民國97年10月31日借款被告公司新台幣（下同）240 萬元，
    約定清償期為97年11月30日，並匯款完畢，提出借據及匯款
    單為憑，爰依借貸法律關係，請求被告給付借款，並自97年
    12 月1日起，依法定利率計算之遲延利息。並聲明：被告應
    給付原告240 萬元，及自97年12月1 日起至清償日止，按年
    息百分之五計算之利息。
二、被告則以：被告之董事長於97年11月20日才自原告變更為甲
    ○○，從董事會之資料中查不到公司有向原告借貸之事實，
    請求原告說明，原告均未到公司說明。並聲明：原告之訴駁
    回。
三、查原告主張其於97年10月31日自銀行匯款240 萬元至被告帳
    戶之事實，為被告所不爭執，並有匯款申請書影本1 份可憑
    （本院卷第23頁），堪信為真實。
四、按公司業務之執行，由董事會決定之，除本法或章程規定，
    應由股東會決議之事項外，均得由董事會決議行之；再董事
    為自己或他人與公司為買賣、借貸或其他法律行為，由監察
    人為公司之代表，公司法第202 條、第223 條分別定有明文
    ；又公司法第223 條規定「董事為自己或他人與公司有交涉
    時，由監察人為公司之代表」，故董事倘無為自己或他人與
    公司有交涉情事，即毋庸由監察人為公司之代表。又上開條
    文之規定，旨在禁止雙方代表，以保護公司（本人）之利益
    ，非為保護公益而設，自非強行規定，如有違反，其法律行
    為並非無效，倘公司（本人）事前許諾或事後承認，即對於
    公司（本人）發生效力。此觀民法第106 條及第170 條第1
    項之規定自明。經查，本件原告雖主張上開匯款，係其借貸
    予被告之款項，並提出借據及匯款單為證（支付命令卷第5
    頁、本院卷第23頁），但為被告所否認，並抗辯：從董事會
    之資料中無法查詢有借貸之事實等語置辯。原告於本院審理
    時自認未經董事會決議下，在其擔任被告公司董事長職務之
    際，因公司業務需要而自行決定，在未經監察人為公司之代
    表情形下，由其個人借貸給公司，事後亦未經公司之承認等
    情，有本院審理筆錄為憑（本院卷第19-22 頁），參照上開
    說明，本件原告與被告為借貸之法律行為，係未經董事長召
    集董事會決議後之公司業務執行行為，亦在未以監察人代表
    被告為上開借貸之法律行為，事後亦未經公司承認，如原告
    主張上開匯款為其與被告公司借貸係真實，上開借貸行為對
    公司亦不生效力即明。
五、綜上，本件原告所為借貸契約，未經董事會決議，亦未以監
    察人為代表，復未經被告事前同意及或事後承認，對被告自
    不生效力，因此原告依借款返還請求權，請求被告給付240
    萬元及自97年12月1 日起起至清償日止，按年息百分之五計
    算之利息，為無理由，應予駁回。
六、結論：原告之訴為無理由，依民事訴訟法第78條，判決如主
    文。
中    華    民    國    98    年    7    月    7    日
                  民事庭    法  官  張珈禎
以上正本係照原本作成
如對本判決上訴，須於判決送達後20日內向本院提出上訴狀
                            書記官  李曉君
中    華    民    國    98    年    7    月    7    日


司法院資訊處製作；財團法人民間司法改革基金會備份。
